---
title: 'MÓDULO 1: HERRAMIENTAS BIG DATA'
author: "Ferran Carrascosa Mallafrè"
date: "Licenciado en Matemáticas por la Universidad de Barcelona. Data Scientist"
output:
  word_document:
    reference_docx: www/template2.docx
  html_document:
    df_print: paged
subtitle: 'HERRAMIENTAS DE ANALISIS: PROGRAMACIÓN EN R - MICROACTIVIDADES 2'
---

```{r setup, include=FALSE}
knitr::opts_chunk$set(echo = TRUE)
library(knitr)
library(pander)
library(kableExtra)
options(knitr.kable.NA = '')
```

# EJERCICIO 2

## EJERCICIO 2.1.

Escribe un bucle for que calcule le media todas las columnas numéricas de `millas`. 

```{r}
# Solución:

```


## EJERCICIO 2.2.

Haz lo mismo que en 2.1 pero utilizando `sapply()` en vez del bucle for.

```{r}
# Solución:

```

## EJERCICIO 2.3.

Explica la diferencia entre la función `if()` e `ifelse()`. Pon un ejemplo de uso de ambas.

```{r}
# Solución:

```

## EJERCICIO 2.4.

¿Qué parámetros es imprescindible especificar cuando se leen datos de ancho fijo mediante: `read.fwf()`?

Explica qué significan y pon un ejemplo.

```{r}
# Solución:

```


## EJERCICIO 2.5.

Calcula la media de millas/galón en autopista para cada `clase` de coche de `millas`.

```{r}
# Solución:

```

## EJERCICIO 2.6.

Incorpora la media de calculada en 2.5. en el data frame `millas` como una nueva variable llamada "autopista_clase". 

> Utiliza la funcion `merge()` para juntar la table de 2.5 con `millas`.

```{r}
# Solución:

```

## EJERCICIO 2.7.

Utiliza las funciones del package dplyr: `group_by()` y `mutate()` para realizar el mismo calculo que en 2.5. y 2.6. sin necesidad de utilizar `merge()`. Llama a la nueva columna "autopista_clase_dplyr"

> Truco: Utiliza el siguiente ejemplo: `datos %>% group_by(var_seg) %>% mutate(nueva_variable=mean(variable))`

Haz un `summary()` para verificar que el resultado es el mismo que en 2.6.

```{r}
# Solución:

```

## EJERCICIO 2.8.

Analiza si `millas` tiene registros duplicado y en caso afirmativo crea un nuevo data frame que contenga una única copia de cada fila.

```{r}
# Solución:

```

## EJERCICIO 2.9.

Crea una función que tenga como input la fecha de tu nacimiento (en formato date) y devuelva tu edad en años.

```{r}
# Solución:

```

## EJERCICIO 2.10.

Explica porqué el resultado de fechahora_1 y fechahora_2 son distintos en la siguiente expresión:

```{r, warning=FALSE, message=FALSE}
library(lubridate)
Sys.setlocale(locale="es_ES.UTF-8")
fechahora <- ymd_hms("2020-03-28 15:11:23", tz = "Europe/Madrid")
fechahora_1 <- fechahora + dhours(24)
fechahora_2 <- fechahora + hours(24)

print(fechahora_1)
print(fechahora_2)
```

