---
title: 'MÓDULO 1: HERRAMIENTAS BIG DATA'
author: "Ferran Carrascosa Mallafrè"
date: "Licenciado en Matemáticas por la Universidad de Barcelona. Data Scientist"
output:
  word_document:
    reference_docx: www/template2.docx
  html_document:
    df_print: paged
subtitle: 'HERRAMIENTAS DE ANALISIS: PROGRAMACIÓN EN R - MICROACTIVIDADES'
---

```{r setup, include=FALSE}
knitr::opts_chunk$set(echo = TRUE)
library(knitr)
library(pander)
library(kableExtra)
options(knitr.kable.NA = '')
```

# EJERCICIO 1

Para el ejercicio 1, utilizaremos los datos los datos `millas` que hay el el package `datos`. Estos datos consisten en 238 y 11 variables que describen el consumo de combustible de 38 modelos de coche populares.

Puedes consultar más sobre los datos en la ayuda: `?millas`.

```{r}
library(datos)
suppressPackageStartupMessages(library(tidyverse))
```

```
?millas
```

## EJERCICIO 1.1.

A partir de los datos de **millas**, dibuja un gráfico de dispersión de puntos que muestre las millas recorridas en autopista por galón de combustible consumido (**autopista**) respecto a la **cilindrada** del motor de cada automóvil. No olvides añadir títulos al gráfico y a los ejes x e y.


```{r}
# Solución:

```

## EJERCICIO 1.2.

A partir del gráfico del ejercicio 1.1., escoge una variable para cada unos de los siguientes parámetros estéticos: `color`, `size` y `shape`.

> Truco: Observa que puedes seleccionar tanto variables continuas como categóricas. Si lo crees interesante, puedes repetir.

Comenta algun aspecto relevante que hayas descubierto sobre los coches a partir del gráfico.

```{r}
# Solución:

```

## EJERCICIO 1.3.

Transforma el siguiente vector de tipo `factor` a tipo `numeric` de forma que el valor final mostrado sea exactamente el mismo en ambos vectores pero con formato distinto. Para ello utiliza `as.character()` y `as.numeric()`. 

¿Que sucede si sólo utilizas `as.numeric()`?


```{r}
vec <- factor(c("8","5","9","8","1","7"))
print(vec) # valor mostrado

# Solución:

```

## EJERCICIO 1.4.

Es millas un objeto de la clase *data.frame* o *matrix*?

¿Y el siguiente objeto `obj`?

```{r}
# solución

```

## EJERCICIO 1.5.

Crea una función que tome un vector como input y retorne un lista con los siguientes resultados:

1. El último valor del vector
1. Los elementos de las posiciones impares.
1. Todos los elementos excepto el primero.
1. Solo números impares (y no valores faltantes).

```{r}
# solución

```

## EJERCICIO 1.6.

¿Por qué `x[-which(x > 0)]` no es lo mismo que `x[x <= 0]`?

Pon un ejemplo de vector x donde el resultado de ambas expresiones sea distinto. 

```{r}
# Solución:

```

## EJERCICIO 1.7.

Añade a millas una nueva columna llamada "fabr_mod" que contenga la concatenación del nombre del fabricante, un guion "-" y el modelo del coche.

```{r}
# Solución:

```

## EJERCICIO 1.8.

Selecciona todos los coches de `millas` que cumplan con todas todas las condiciones siguientes:

- La marca es distinta a "dodge"
- Tiene tracción en las cuatro puertas
- Han estado fabricados antes del 2008
- Las millas/galón en ciudad o en carretera no llega a 12 millas/galón.

Cuantos coches has encontrado?

```{r}
# Solución:

```

## EJERCICIO 1.9.

Añade una nueva columna "vol_por_cil" a `obj` del ejercicio 1.4. que contenga el cociente de la cilindrada por el número de cilindros.

```{r}
# Solución:

```

## EJERCICIO 1.10.

Modifica los valores de la columna "vol_por_cil" del objeto `obj` del ejercicio 1.9. asignando NA a los valores de la columna superiores a 0.7.

Presenta los datos con un summary del nuevo objeto `obj`.

```{r}
# Solución:

```

# EJERCICIO 2

## EJERCICIO 2.1.

Escribe un bucle for que calcule le media todas las columnas numéricas de `millas`. 

```{r}
# Solución:

```


## EJERCICIO 2.2.

Haz lo mismo que en 2.1 pero utilizando `sapply()` en vez del bucle for.

```{r}
# Solución:

```

## EJERCICIO 2.3.

Explica la diferencia entre la función `if()` e `ifelse()`. Pon un ejemplo de uso de ambas.

```{r}
# Solución:

```

## EJERCICIO 2.4.

¿Qué parámetros es imprescindible especificar cuando se leen datos de ancho fijo mediante: `read.fwf()`?

Explica qué significan y pon un ejemplo.

```{r}
# Solución:

```


## EJERCICIO 2.5.

Calcula la media de millas/galón en autopista para cada `clase` de coche de `millas`.

```{r}
# Solución:

```

## EJERCICIO 2.6.

Incorpora la media de calculada en 2.5. en el data frame `millas` como una nueva variable llamada "autopista_clase". 

> Utiliza la funcion `merge()` para juntar la table de 2.5 con `millas`.

```{r}
# Solución:

```

## EJERCICIO 2.7.

Utiliza las funciones del package dplyr: `group_by()` y `mutate()` para realizar el mismo calculo que en 2.5. y 2.6. sin necesidad de utilizar `merge()`. Llama a la nueva columna "autopista_clase_dplyr"

> Truco: Utiliza el siguiente ejemplo: `datos %>% group_by(var_seg) %>% mutate(nueva_variable=mean(variable))`

Haz un `summary()` para verificar que el resultado es el mismo que en 2.6.

```{r}
# Solución:

```

## EJERCICIO 2.8.

Analiza si `millas` tiene registros duplicado y en caso afirmativo crea un nuevo data frame que contenga una única copia de cada fila.

```{r}
# Solución:

```

## EJERCICIO 2.9.

Crea una función que tenga como input la fecha de tu nacimiento (en formato date) y devuelva tu edad en años.

```{r}
# Solución:

```

## EJERCICIO 2.10.

Explica porqué el resultado de fechahora_1 y fechahora_2 son distintos en la siguiente expresión:

```{r, warning=FALSE, message=FALSE}
library(lubridate)
Sys.setlocale(locale="es_ES.UTF-8")
fechahora <- ymd_hms("2020-03-28 15:11:23", tz = "Europe/Madrid")
fechahora_1 <- fechahora + dhours(24)
fechahora_2 <- fechahora + hours(24)

print(fechahora_1)
print(fechahora_2)
```

