```{r include=FALSE}
knitr::opts_chunk$set(echo = TRUE)
library(knitr)
library(pander)
library(kableExtra)
library(datos)
suppressPackageStartupMessages(library(tidyverse))
panderOptions('table.split.table', Inf)
panderOptions('decimal.mark', ",")
panderOptions('big.mark', ".")
panderOptions('missing', "")
options(knitr.kable.NA = '')

#En libreoffice para eliminar las lineas con resultados: 
#  Reemplazar > expresiones regulares > ##.*
```

## GRÁFICOS CON GGPLOT2

> \<cita\>Un simple gráfico ha brindado más información a la mente del analista de datos que cualquier otro dispositivo. - John Tukey\</cita\>

#### ESTRUCTURA BÁSICA DE GGPLOT2

ggplot2 es un sistema coherente para hacer gráficos.

```{r fig.width=3.2, fig.asp=4/5, fig.cap="grafico de puntos"}
library(ggplot2)
ggplot(data = pressure) +  
  geom_point(mapping = aes(x = temperature, y = pressure))
```

Los componentes mínimos son:

- `ggplot` define el conjunto de datos en el parámetro `data` que debería contener todas las variables del gráfico.
- `geom_<función>`: Define el tipo de gráfico. Por ejemplo, *geom_point* es un gráfico de puntos.
- `mapping`: define mapeo de parámetros estéticos (`x`, `y`...) a través de la función `aes()`.

A diferencia de `plot`, `ggplot` permite asignar el gráfico a un objeto R.

```{r}
p1 <- ggplot(data = pressure, mapping = aes(x = temperature, y = pressure)) +
  geom_point()
```

Posteriormente, puedes añadirle otros elementos gráficos.

```{r}
p1 <- p1 + geom_line()
```

> \<importante\>Si defines el mapeo de estéticos en `ggplot` ya no es necesario definirlos en los geoms\</importante\>

Para añadir títulos a los ejes utiliza `labs()`.

```{r}
p1 <- p1 +   labs(title = "Presión de vapor del mercurio"
                  , x = "Temperatura (ºC)", y = "Presión (mm de Hg)")
```

Para obtener el plot, ejecuta el objeto.

```{r fig.width=3.2, fig.asp=4/5, fig.cap="grafico de líneas y puntos"}
p1
```

Para añadir graduación continua del color por temperatura. 

```{r fig.width=4.7, fig.asp=4/7, fig.cap="Escala de color contínua"}
p1 <- ggplot(data = pressure, mapping = aes(x = temperature, y = pressure
    , color = temperature)) +
  geom_point() +
  geom_line() +
  labs(title = "Presión de vapor del mercurio"
    , x = "Temperatura (ºC)", y = "Presión (mm de Hg)"
    , color = "Temperatura (ºC)")
p1
```


#### OTROS GEOMS

Otros ejemplos de geoms con los datos de países en 2007.

```{r warnings=FALSE, message=FALSE}
library(ggrepel)

paises07 <- as.data.frame(paises %>% filter(anio==2007))  # paises en 2007

p1 <- ggplot(paises07, aes(x=esperanza_de_vida)) +
  geom_histogram()

p2 <- ggplot(paises07, aes(x=continente, fill=continente)) +
  geom_bar()

p3 <- ggplot(paises07, aes(y=esperanza_de_vida, fill=continente)) +
  geom_boxplot()

p4 <- ggplot(paises07 %>% arrange(desc(esperanza_de_vida)) %>% head(25),
       aes(x=pib_per_capita, y=esperanza_de_vida)) +
  geom_point() +
  geom_label_repel(aes(label=pais), size=3)
```

```{r echo=FALSE, fig.width=11, fig.height=5, warning=FALSE, message=FALSE}
suppressPackageStartupMessages(library(cowplot))
# arrange two plots into one column
plot_grid(p1, p2, p3, p4,
  labels = c("histograma","barras","boxplot","Etiquetas"), ncol = 2)
```

#### OTROS ELMENTOS GRÁFICOS

Otros elementos a tener en cuenta en la presentación: 

- Permite crear un panel de gráficos utilizando variables de segmentación: `facet_wrap()`  y `facet_grid()` 
-	Insertar etiquetas y anotaciones de texto: consulta la función `annotate()`, `geom_text()`, `geom_label()`, `geom_label_repel()`.
-	Escalas: Permite cambiar los valores de los ejes. Por ejemplo, consulta `scale_x_continuous()` y `scale_x_log10()`.
- Colores: Para cambiar las paletas de colores consulta `scale_colour_discrete()`, `scale_colour_brewer()`, `scale_colour_manual()`, `scale_fill_viridis()`, `scale_colour_gradient()`...
-	Zoom: Importante, para realizar zoom utiliza xlim e ylim en: `coord_cartesian()`.
-	Temas: Personaliza posición de la leyenda y resto de elementos gráficos, tamaños colores, fuente... Consulta: `theme()` y `theme_bw()`.
- Interactivos: packages [gganimate](https://gganimate.com/) y [plotly](https://plotly.com/r/).

Para ampliar la lectura consulta:

- [R for Data Science](https://r4ds.had.co.nz/) from Garrett Grolemund and Hadley Wickham.
- [ggplot2: Elegant Graphics for Data Analysis](https://ggplot2-book.org/) de Hadley Wickham.
- [ggplot2 extensions guide](https://exts.ggplot2.tidyverse.org/gallery/) lista los paquetes que extienden `ggplot2`.
- La [{ggplot2} cheat sheet](https://www.statsandr.com/blog/files/ggplot2-cheatsheet.pdf).


##### ACTIVIDAD GUIADA 1.3.

Mejora el Crea un resumen HTML de la `esperanza_de_vida` y el `pib_per_capita` en 2007 con datos de `paises` del package `datos`.

Para ello abre el fichero `13_actividad.Rmd y completa los apartados solicitados entre \< ... \> .

Genera el informe HTML con el botón **Knit**.

Observa:

- Se han añadido parámetros estéticos: `color` y `size`.
- La escala del eje x (pib_per_capita) se ha transformado a escala logarítmica con `scale_x_log10()`.
- Se ha definido un panel temporal con `facet_wrap()` 
- Hay que imprimir el gráfico con `print()`

Adapta los comentarios a la nueva información y regenera el informe.

> \<sabías que\>Hans Rosling de Gapminder utilizó un gráfico muy parecido a éste, añadiendo un quinto eje (el tiempo) en una famosa conferencia [TED Talk](https://www.ted.com/talks/hans_rosling_the_best_stats_you_ve_ever_seen) (14,6M de visualizaciones). Dedícale 1 minuto a ver la simulación dándole al botón de play (abajo izquierda), en el [siguiente enlace](https://www.gapminder.org/tools/#$chart-type=bubbles). La herramienta utilizada Trendalyzer fue posteriormente adquirida por Google.\</sabías que\>
