---
title: 'MÓDULO: HERRAMIENTAS BIG DATA'
author: "Ferran Carrascosa Mallafrè"
date: "Licenciado en Matemáticas por la Universidad de Barcelona. Data Scientist"
output:
  word_document:
    reference_docx: www/template2.docx
    toc: yes
    toc_depth: 3
  html_document:
    toc: yes
    toc_depth: '6'
    df_print: paged
subtitle: 'Tema: Herramientas de análisis: Programación en R'
---

```{r setup, include=FALSE}
knitr::opts_chunk$set(echo = TRUE, fig.path="www/")
library(knitr)
library(pander)
library(kableExtra)
suppressPackageStartupMessages(library(tidyverse))
panderOptions('table.split.table', Inf)
panderOptions('decimal.mark', ",")
panderOptions('big.mark', ".")
panderOptions('missing', "")
options(knitr.kable.NA = '')

#En libreoffice para eliminar las lineas con resultados: 
#  Reemplazar > expresiones regulares > ##.*
```

<br>

# Objetivos específicos

<br>

- Realizar operaciones de lectura y escritura de datos con R.
- Saber escoger la estructura de datos de R adecuada para cada problema.
- Tener las bases para realizar análisis descriptivo mediante tablas y gráficos en R.
- Desarrollar pequeñas piezas de código en R.

<br>

# 1. Programación en R

<br>

## 1.1. Introducción

<br>

El *Data science* permite transformar datos en conocimiento. El objetivo es aprender a utilizar las mejores herramientas disponibles en R para el *data science*.

<br>

## 1.2. Actividad guiada 1

<br>

Ve al documento de la actividad guiada 1 de Programación en R y lee la exposición de la tarea.

<br>

```{r,child=c('modulo1_tema4_R_01_elem_bas.Rmd','modulo1_tema4_R_02_ggplot2.Rmd','modulo1_tema4_R_03_colec_obj.Rmd','modulo1_tema4_R_04_contr_flujo.Rmd','modulo1_tema4_R_05_gest_dat.Rmd')}
```

<br>

```{r, child='README.md'}
```
