---
title: "Actividad 1.2"
output: html_document
---

```{r setup, include=FALSE}
library(knitr)
library(datos)
suppressPackageStartupMessages(library(tidyverse))
knitr::opts_chunk$set(echo = TRUE)


# DATOS: Esto se explica mas adelante en el temario
paises07_2VAR <- paises %>% 
 filter(anio==2007)  %>%
 select(pib_per_capita, esperanza_de_vida)

# función describir
#  UTILIZA EL MISMO EJEMPLO DE DESCRIBIR DEL MODULO PARA CREAR UN GRAFICO DE PUNTOS ROJOS A PARTIR DE data
#  HAZ QUE LA FUNCION DEVUELVA el summary de DATA 
describir <- function(data, type,  col = 'red', ...) {
  plot(data, type = type, col = col, ...)
  return(summary(data))
}
```

## GRÁFICO DE DISPERSIÓN DE PAÍSES

```{r, fig.cap="Fuente: Elaboración propia con datos de Gapminder", fig.align="center", message=FALSE}
# utiliza la palabra "resumen" para asignar a la función describir creada anteriormente para los datos de paises07_2VAR 
# añade en la función un tipo, un titulo al grafico y también ponle un titulo a los ejes
# nota: añade el concepto en la función de cex.main=1
resumen <- describir(paises07_2VAR
                     , type = "p"
                     , main = "Países (Año: 2007)"
                     , xlab = "PIB per cápita ($ americanos, ajustados según inflación)"
                     , ylab = "Esperanza de vida (años)", cex.main=1)
```

Se observa cómo los países que tienen un valor de PIB per cápita inferior a 10.000$ tienen una esperanza de vida muy inferior al resto.

## TABLA DESCRIPTIVA DE PAÍSES 

```{r}
# utiliza el comando kable para "resumen" y añade un titulo 
kable(resumen, caption = "Resumen (Fuente: Elaboración propia con datos de Gapminder)")
```

Se observa los principales valores descriptivos del pib per cápita y la esperanza de vida de los países en 2007. Por ejemplo, el país con menor esperanza de vida tiene 39,61 años de esperanza de vida media. En cambio, el país mayor esperanza de vida tiene 82,60 años de esperanza de vida media. Es decir, las personas del segundo país viven, de media, el doble de años.
