---
title: "Actividad 1.3"
output: html_document
---

```{r setup, include=FALSE}
library(knitr)
library(datos)
suppressPackageStartupMessages(library(tidyverse))
knitr::opts_chunk$set(echo = TRUE)

# funcion describir
describir <- function(data) {
  p1 <- ggplot(data, aes(x=pib_per_capita, y=esperanza_de_vida
      , color=continente, size=poblacion)) +
    geom_point() +
    scale_x_log10() +
    labs(title="Panel de países del 1952 al 2007"
      , x = "Logaritmo base 10 del PIB per cápita ($ americanos, ajustados según inflación)"
      , y = "Esperanza de vida (años)") +
    facet_wrap(~anio)
  print(p1)
  return(summary(data))
}
```

Se observa una clara relación entre tener un mayor PIB per cápita (logaritmo base 10) y la esperanza de vida media de los países. 

Se observa como África siempre ha estado a la cola (menor PIB y menor esperanza de vida) y Europa a la cabeza. Se observa como Asia y América en su conjunto, han ido subiendo posiciones tanto en PIB, como en esperanza de vida.

## 1.1. GRÁFICO DE DISPERSIÓN DE PAÍSES

```{r, fig.width=11,fig.height=8, fig.cap="Panel países (Fuente: Elaboración propia con datos de Gapminder)", fig.align="center", message=FALSE}
resumen <- describir(paises)
```

## 1.2. TABLA DESCRIPTIVA DE PAÍSES 

```{r}
kable(resumen, caption = "Resumen (Fuente: Elaboración propia con datos de Gapminder)")
```

Se observa como cada país aparece 12 veces en el conjunto de datos. Hay que tener en cuenta esto para entender bien el resto de descriptivos.
