---
title: "Actividad 1.5"
output: html_document
---

```{r setup, include=FALSE}
library(knitr)
library(datos)
suppressPackageStartupMessages(library(tidyverse))
library(ggrepel)

knitr::opts_chunk$set(echo = TRUE)

paises_informe <- paises
 # Recodifica Oceanía por Asia
paises_informe$continente[paises_informe$continente=="Oceanía"] <- "Asia"
 # Elimina Oceanía de los levels
paises_informe$continente <- factor(paises_informe$continente)
# Paleta de colores
colores_continente <- c("blue","green", "red", "yellow") 
names(colores_continente) <- c("África", "Américas", "Asia", "Europa")
# Etiquetas
etiquetas_paises <- c("España","China","Etiopía","Canadá")
# funcion describir
describir <- function(data, colores, etiquetas) {
  
  # filtra paises con etiqueta
  data_etiquetas <- data[data$pais %in% etiquetas, ]
  
  # Agrega continentes
  data_continente <- data %>% 
    arrange(continente, anio) %>% 
    mutate(esperanza_de_vida_total = esperanza_de_vida * poblacion
      , pib_total = pib_per_capita * poblacion) %>% 
    group_by(continente, anio) %>% 
    summarize(n_paises=n()
      , esperanza_de_vida = sum(esperanza_de_vida_total ) /
          sum(poblacion )
      , pib_per_capita = sum(pib_total) / 
        sum(poblacion)
      , poblacion = sum(poblacion))
  resultados <- list()
  resultados[["pib_per_capita"]] <- 
    ggplot(data, aes(x=anio, y=pib_per_capita, group=anio)) +
    geom_boxplot()+
    scale_y_log10()
  resultados[["esperanza_de_vida"]] <- 
    ggplot(data, aes(x=anio, y=esperanza_de_vida, group=anio)) +
    geom_boxplot()
  resultados[["paises"]] <- ggplot(data, aes(x=pib_per_capita, y=esperanza_de_vida
      , color=continente, size=poblacion)) +
    geom_point() +
    scale_x_log10() +
    scale_colour_manual(values = colores) +
    geom_label_repel(data=data_etiquetas
      , mapping=aes(x=pib_per_capita, y=esperanza_de_vida, label=pais)
      , size=3, color="black") +
    labs(title="Panel de países del 1952 al 2007"
      , x = "Logaritmo base 10 del PIB per cápita ($ americanos, ajustados según inflación)"
      , y = "Esperanza de vida (años)") +
    facet_wrap(~anio)
  resultados[["continentes"]] <- ggplot(data_continente, aes(x=pib_per_capita, y=esperanza_de_vida
      , color=continente)) +
    geom_path() +
    scale_x_log10() +
    scale_colour_manual(values = colores) +
    geom_text_repel(aes(label=anio), size=2, color="black") +
    labs(title="Evolución de los Continentes de 1952 a 2007"
      , x = "Logaritmo base 10 del PIB per cápita ($ americanos, ajustados según inflación)"
      , y = "Esperanza de vida (años)")
  
  resultados[["summary"]] <- summary(data[,c("anio","continente","esperanza_de_vida","pib_per_capita")])
  
  return(resultados)
}
resumen <- describir(paises_informe, colores_continente, etiquetas_paises)
```

## 1.5.1. DESCRIPTIVO BOXPLOT

```{r, echo=FALSE, fig.width=11, fig.height=2, fig.cap="Boxplot PIB per càpita (Continente y año) - Escala Log10", fig.align="center",message=FALSE}
resumen[["pib_per_capita"]]
```

Se observa como los valores de las cajas suben, es decir, el PIB cada vez es mayor. Aunque parece que las cajas, cada vez son mas anchas.

```{r, echo=FALSE, fig.width=11, fig.height=2, fig.cap="Boxplot Esperanza de vida (Continente y año)", fig.align="center",message=FALSE}
resumen[["esperanza_de_vida"]]
```

A su vez, la esperanza de vida también sube. El eje central de la caja cada vez se sitúa más en al parte superior de la caja.

## 1.5.2. GRÁFICO DE DISPERSIÓN DE PAÍSES

```{r, echo=FALSE, fig.width=11,fig.height=8, fig.cap="Panel países (Fuente: Elaboración propia con datos de Gapminder)", fig.align="center",message=FALSE, dpi=150}
resumen[["paises"]]
```

Se observa una clara relación entre tener un mayor PIB per cápita (logaritmo base 10) y la esperanza de vida media de los países. 

Se observa como África siempre ha estado a la cola (menor PIB y menor esperanza de vida) y Europa a la cabeza. Se observa como Asia y América en su conjunto, han ido subiendo posiciones tanto en PIB, como en esperanza de vida.

Vemos como España y Canadá siempre han estado en la parte superior y Etiopía en la parte inferior en PIB per cápita y esperanza de vida. En cambio, China ha evolucionado positivamente en estos dos aspectos, pasando de la parte inferior a la parte superior de la nube de países.

## 1.5.3. EVOLUCIÓN DE LOS CONTINENTES

```{r, echo=FALSE, fig.cap="Evolución continentes (Fuente: Elaboración propia con datos de Gapminder)", fig.align="center",message=FALSE, dpi=150}
resumen[["continentes"]]
```

El gráfico muestra la traza que han recorrido los continentes en sus valores medios de PIB per cápita y Esperanza de vida.  Se confirma la mayor progresión de Asia. Vemos que como América y Europa, en media tienen un comportamiento bastante paralelo. Se observa como el recorrido de África, aunque partiendo de valores muy inferiores, ha sido positiva y ha incrementado de forma similar el resto de continentes.  

## 1.5.4. TABLA DESCRIPTIVA DE PAÍSES 

```{r, echo=FALSE}
# GENERA LA TABLA DESCRIPTIVA, NO TE OLVIDES DE PONERLE UN TITULO
kable(resumen[["summary"]], caption = "Resumen (Fuente: Elaboración propia con datos de Gapminder)")
```
Eñ
